【裁判字號】    99,消債抗,52
【裁判日期】    990630
【裁判案由】    更生事件
【裁判全文】
臺灣臺北地方法院民事裁定            99年度消債抗字第52號
抗  告  人  甲○○
代  理  人  何乃隆律師
上列抗告人因消費者債務清理條例更生事件，對於中華民國99年
4月15日本院99年度消債更字第64號裁定提起抗告，本院裁定如
下：
    主  文
抗告駁回。
抗告程序費用新臺幣壹仟元由抗告人負擔。
    理  由
一、按債務人與金融機構協商成立者，不得聲請更生或清算，但
    因不可歸責於己之事由，致履行顯有重大困難者，不在此限
    ，消費者債務清理條例（下稱消債條例）第151條第5項定有
    明文。準此，債務人如已利用前置協商機制，與金融機構成
    立協商，即須依約清償債務，僅於發生情事變更，在清償期
    間收入或收益不如預期，致該方案履行困難甚或履行不能，
    且因不可歸責於己之事由所致，始能聲請更生或清算，至如
    認該協商方案履行有其他不適當情形，即應再循協商途徑謀
    求解決，不得逕依消債條例聲請更生，蓋該債務清償方案係
    經債務人行使程序選擇權而與債權人締結之債務清理契約，
    其即應受該契約之拘束，且消債條例更生之規範目的，係在
    維持債務人基本生活之情況下，於債務人之能力範圍內盡力
    清償債務，非謂債務人得任意利用債務清理程序減輕債務，
    因此，為避免債務人針對已成立之協商方案任意毀諾，濫用
    更生或清算之債務清理程序，須債務人於協商成立後因不可
    歸責於己之事由，致其無法履行原定清償方案，始例外得依
    消債條例聲請更生或清算。
二、本件抗告意旨略以：伊任職於再興中學，平均每月薪資扣除
    勞、健保及請假後，實領金額為新臺幣（下同）29,677元。
    惟伊於民國98年12月22日遭債權人萬榮行銷顧問公司向本院
    聲請就伊每月薪資強制執行，自99年1月起，每月扣押伊薪
    資3分之1即10,833元。伊之薪資經強制執行扣款後，每月實
    領僅18,844元，原裁定認定伊每月薪資扣除強制執行款項後
    ，平均為29,677元，實係計算方式有誤。又伊每月薪資再扣
    除每月必要生活支出14,500元，僅餘4,344元，顯不足以清
    償協商款項6,836元。且伊每月被強制執行扣3分之1薪資之
    執行名義，乃係按週年利率將近20%計算利息，依此扣薪清
    償債務方式，伊每月所扣薪資僅能償還部分利息，而無法償
    還本金，伊將永無脫離負債之一日，亦與更生機制之立法目
    的及條文適用有違，爰提起本件抗告，請求廢棄原裁定等語
    。
三、經查：
  (一)抗告人主張其前參與前置協商機制，於98年6月6日與最大債
    權銀行玉山銀行達成分期還款協議，自98年7月10日起，分
    27期，利率為8％，每期攤還6,836元。且抗告人自該協議成
    立之日起，已依約清償6期即98年7月至98年12月，並於99年
    1月毀諾，有前置協商機制協議書、玉山銀行繳款明細在卷
    可稽（見原審卷第88-91頁），堪信為真實。
  (二)又抗告人主張其毀諾之原因，係因每月薪資於99年1月起遭
    本院強制執行，致伊每月固定薪資僅餘約8,844元，而無法
    繼續履約云云。惟依抗告人所提出之薪資明細（見原審卷第
    64-67頁），可知抗告人於98年9月至99年3月每月薪資平均
    約38,314元【計算式：（33,150元＋32,750元＋32,750元＋
    32,650元＋33,050元＋37,350元＋33,450元＋33,050元）÷
    7＝38,314元，元以下4捨5入】；扣除抗告人自99年1月起每
    月遭強制扣薪10,833元（見原審卷第66-67頁），每月尚餘
    27,481元。按更生或清算制度之立法目的，係為使不幸陷入
    經濟困境之債務人得以清理債務、重建生活，並在清理過程
    中保有符合人性尊嚴之最低基本生活，但非維持債務人過去
    慣常之寬逸生活，故評估債務人是否有不能清償債務或有不
    能清償之虞時，並非由債務人任意主張其基本生活費用之數
    額，而是債務人在維持基本生活之情況下，於其能力範圍內
    盡力清償債務。盱衡抗告人目前住居於臺北縣，是本件抗告
    人之每月生活費用，應以行政院主計處公告包含食、衣、住
    、行等各項生活必要費用在內之98年度臺北縣平均每人每月
    最低生活費10,792元為計算基準。則抗告人每月經法院強制
    執行扣薪後所餘薪資27,481元，扣除必要生活費10,792元後
    ，尚餘16,689元，顯高於債務協商後，每月所須清償之金額
    6,836元，抗告人竟毀諾不履行債務協商方案，難謂抗告人
    有不可歸責於己之事由，致履行顯有重大困難之情。再觀諸
    抗告人99年1月份薪資明細，其於該月所領取之薪資除當月
    薪資33,050元外，尚有春節加發獎金37,350元，共計99年1
    月領取薪資70,400元，扣除強制執行扣薪23,283元（10,833
    元＋12,450元，見原審卷第66頁），及每人每月最低生活費
    10,792元後，尚餘36,325元，顯足以清償99年1月份之債務
    協商款6,836元，益見抗告人之毀諾，係可歸責於抗告人之
    事由甚明。準此，抗告人主張其因薪資遭法院強制執行，致
    無力履行協商方案云云，自難採取。
四、綜上所述，抗告人於協商成立後，難認有何不可歸責於己之
    事由，致履行顯有重大困難之情事，且依抗告人毀諾時之收
    入狀況，亦非不能清償債務或有不能清償之虞，其更生之聲
    請與前開規定不相符合。從而，原審裁定駁回抗告人更生之
    聲請，核無違誤，抗告意旨猶執前詞，指摘原裁定不當，求
    予廢棄另為裁定，為無理由，應予駁回。
五、據上論結，本件抗告為無理由，依消費者債務清理條例第15
    條，民事訴訟法第495條之1第1項、第449條第1項、第95 條
    、第78條，裁定如主文。
中    華    民    國    99    年    6    月    30     日
                  民事第三庭   審判長法  官  丁蓓蓓
                                     法  官  孫正華
                                     法  官  魏式瑜
以上正本係照原本作成
本件裁定不得抗告
中    華    民    國    99    年    6    月     30    日
                                     書記官   曾鈺馨

司法院資訊處製作；財團法人民間司法改革基金會備份。
